臺灣新竹地方法院民事裁定　　　　　　　　　　　　　九十三年度訴字第五六二號
　　聲　請　人
　　即　被　告　甲○○
　　相　對　人
　　即　原　告　臺灣新竹地方法院檢察署
　　法定代理人　陳雲南
　　訴訟代理人　錢炳村
右當事人間償還犯罪被害補償金事件，本院裁定如左：
    主    文
本件於本院九十二年度重訴字第一六號殺人等案件刑事訴訟終結前，停止訴訟程序。
    理    由
一、按訴訟中有犯罪嫌疑牽涉其裁判者，法院得在刑事訴訟終結前，以裁定停止訴訟
    程序，民事訴訟法第一百八十三條定有明文。所謂訴訟中有犯罪嫌疑牽涉其裁判
    ，係指在民事訴訟繫屬中，當事人或第三人涉有犯罪嫌疑，足以影響民事訴訟之
    裁判，非俟刑事訴訟解決，民事法院即無從或難於判斷者而言，例如當事人或第
    三人於民事訴訟繫屬中涉有偽造文書、證人偽證、鑑定人為不實之鑑定等罪嫌，
    始足當之，最高法院七十九年臺抗字第二一八號著有判例可資參照。觀此判例見
    解，就前開條文之適用，於條文文義外，尚增加當事人或第三人所涉犯罪嫌疑足
    以影響民事訴訟裁判之要件；是則舉輕以明重，倘當事人之犯罪嫌疑為民事訴訟
    權利主張之必要條件，但凡該先決問題未予釐清，無論其他事證程度如何，法院
    勢必無從形成民事訴訟之確定心證時，尤有前開條文之適用，始符前開判例本旨
    。
二、按因犯罪行為被害而死亡之遺屬或受重傷者，得申請犯罪被害補償金；所謂犯罪
    行為，指在中華民國領域內，或在中華民國領域外之中華民國船艦、航空器內，
    故意或過失侵害他人生命、身體，依中華民國法律有刑罰規定之行為及刑法第十
    八條第一項、第十九條第一項及第二十四條第一項前段規定不罰之行為：再國家
    於支付犯罪被害補償金後，於補償金額範圍內，對犯罪行為人或依法應負賠償責
    任之人有求償權：犯罪被害人保護法第四條第一項、第三條第一款以及第十二條
    第一項分別定有明文。揆諸前揭條文，國家得否發放犯罪被害補償金，對於犯罪
    行為人或依法應負賠償責任之人有無求償權，均以犯罪被害人保護法定義之犯罪
    行為存在與否，為其前提，顯為國家向犯罪行為人或依法應負賠償責任之人求償
    之民事訴訟之先決問題。承前所述，當有民事訴訟法第一百八十三條之適用。
三、原告主張：被告於民國九十一年十二月三十日晚間十一時三十分許，在臺北縣鶯
    歌鎮○○街四十四號與被害人江素珍發生口角衝突，竟駕車挾持被害人江素珍外
    出，隨後在車上以以手或物品壓住被害人江素珍，致其窒息死亡，原告已依法補
    償江福元即被害人江素珍之父新臺幣（下同）二十五萬四千三百零九元，江黃好
    即被害人江素珍之母二十五萬六千二百八十六元，洪淑玲即被害人江素珍之子女
    七萬六千九百元等情，爰依犯罪被害人保護法第十二條規定，向被告求償。經查
    ：被告被訴殺人罪嫌，現在本院九十二年度重訴字第一六號審理中，被告是否為
    犯罪行為人尚未能確定，該犯罪嫌疑，確有影響於本件民事訴訟之裁判，非俟刑
    事訴訟終結，其民事訴訟即無由判斷，本院認有裁定停止本件民事訴訟程序之必
    要。
四、依民事訴訟法第一百八十三條，裁定如主文。
中　　　華　　　民　　　國　　九十三　　年　　 十二 　　月　　二十七　　日
                              臺灣新竹地方法院民事第二庭
                                  法      官  吳 上 晃
右為正本係照原本作成。
如對本裁定抗告，須於裁定送達後十日內向本院提出抗告狀，（須按他造當事人之人
數附繕本）。
                                  法院書記官  邱 明 智
中　　　華　　　民　　　國　　九十三　　年　　 十二 　　月　　二十七　　日
